臺灣桃園地方法院民事簡易判決　　　　100年度桃簡字第397號
原　　　告　黃建勳
被　　　告　黃梓豪原名黃銀益.
兼 上 1 人
訴訟代理人　洪沛孺原名洪雅玲.
上列當事人間請求侵權行為損害賠償事件，經本院刑事庭以98年
度桃簡附民字第174 號刑事附帶民事訴訟裁定移送民事庭審理，
本院於民國100 年5 月26日言詞辯論終結，判決如下：
    主      文
原告之訴及假執行之聲請均駁回。
訴訟費用由原告負擔。
    事實及理由
壹、程序方面：
    按訴狀送達後，原告不得將原訴變更或追加他訴，但擴張或
    減縮應受判決事項之聲明者，不在此限，民事訴訟法第255
    條第1 項第3 款定有明文。經查，原告起訴時原請求被告應
    給付原告新臺幣（下同）1,300,000 元，及自刑事附帶民事
    起訴狀繕本送達翌日起至清償日止，按週年利率百分之5 計
    算之利息。嗣於本院審理中，將聲明變更為被告應連帶給付
    原告330,000 元，及自刑事附帶民事起訴狀繕本送達翌日起
    至清償日止，按週年利率百分之5 計算之利息，其減縮聲明
    部分，經核與前揭規定相符，應予准許，合先敘明。
貳、實體方面：
一、原告主張：
  (一)其為被告黃梓豪之弟，黃梓豪與被告洪沛孺則為夫妻。黃梓
    豪於民國95年8 月13日下午4 時許，在伊與原告共有之桃園
    縣大溪鎮○○段尾寮小段882 地號土地（下稱882 地號土地
    ）空地上私自種菜並圍塑膠網，原告因而與黃梓豪發生爭執
    。被告竟於同日晚間6 時20分許，由黃梓豪手持鋼鋸、洪沛
    孺在旁指揮之方式，共同鋸毀原告栽種在882 地號土地上，
    位於被告所有之桃園縣大溪鎮美華里12鄰小角仔14之51號房
    屋（下稱14之51號房屋）前方土地之南洋杉1 株（下稱系爭
    南洋杉）。嗣於翌日下午1 時30分許前某時，黃梓豪與洪沛
    孺又共同鋸毀原告栽種在882 地號土地上，原告住處（即桃
    園縣大溪鎮美華里12鄰小角仔14之6 號房屋，下稱14之6 號
    房屋）左側之羅漢松4 株及該屋左前方之羅漢松1 株（以下
    合稱系爭羅漢松），致原告須支出上開樹木之回復原狀費用
    。為此，爰依侵權行為之法律關係，請求被告連帶賠償回復
    原狀費用330,000 元（其中系爭南洋杉所需之費用為80,000
    元，系爭羅漢松每株所需之費用為50,000元，合計為330,00
    0元）。
  (二)聲明：
  1.被告應連帶給付原告330,000 元，及自刑事附帶民事起訴狀
    繕本送達翌日起至清償日止，按週年利率百分之5 計算之利
    息。
  2.願供擔保，請准宣告假執行。
二、被告則抗辯：
  (一)原告並非系爭南洋杉及羅漢松之所有權人，並無權請求被告
    損害賠償。
  (二)882 地號土地為原告、黃梓豪、訴外人即雙方之兄弟黃建民
    於88年間繼承訴外人即雙方之父親黃進松，應有部分各3 分
    之1 。黃進松生前曾出具同意書同意無償借予黃梓豪得使用
    該土地，並得於其上建造房屋（即14之51號房屋）。而系爭
    南洋杉既栽種於黃梓豪所有14之51號房屋前菜園內，黃梓豪
    自得依上述借貸契約使用882 地號土地，並管理照顧系爭南
    洋杉。
  (三)系爭南洋杉於95年3 月間因受有病蟲害，樹葉已有枯黃現象
    並流出樹脂，黃梓豪為免菜園內其他作物遭受波及，初以好
    年冬噴灑系爭南洋杉樹皮卻成效不彰，故聽從友人建議以切
    開樹皮、並以尿素稀釋醫治系爭南洋杉，嗣系爭南洋杉之病
    蟲害果然減輕，陸續發出新芽並安然存活1 年餘，直至96年
    10月6 日才因颱風襲台遭吹斷而死亡，故系爭南洋杉死亡之
    原因係因颱風所致，非由被告所造成。且觀之系爭南洋杉被
    颱風吹斷後之斷面為不平整之狀態，可知被告於95年8 月間
    醫治系爭南洋杉所鋸開樹皮之部分早已痊合，系爭南洋杉於
    96年10月6日斷裂與被告之上述行為間並無因果關係。
  (四)95年8 月27日時，原告先持鋼鋸鋸毀系爭南洋杉之樹皮樹幹
    ，嗣原告又自行僱鐵工焊接鋼架於系爭南洋杉樹幹基部上方
    ，因焊接鋼架過程中產生之高溫燒毀系爭南洋杉樹幹，致使
    系爭南洋杉樹幹呈焦黑現象，地上掉落甚多焦黑樹皮、灰燼
    。原告上開行為造成系爭南洋杉樹幹表皮、內部均損傷，才
    使系爭南洋杉於96年10月6 日無法抵擋強烈颱風吹襲而斷裂
    死亡。
  (五)95年8 月13日事發當日，洪沛孺係在旁持相機拍下原告持角
    鋼揮砍菜園周圍農作物，並未指使黃梓豪鋸毀系爭南洋杉。
  (六)系爭羅漢松係遭原告所鋸，且原告噴灑除草劑於系爭羅漢松
    樹幹基部，故系爭羅漢松之死亡係原告所致。
  (七)答辯聲明：
  1.原告之訴及假執行均駁回。
  2.如受不利之判決，願供擔保，請准宣告免為假執行。
三、本院之判斷：
  (一)按當事人主張有利於己之事實者，就其事實有舉證之責任，
    民事訴訟法第277 條前段定有明文。次按民事訴訟如係由原
    告主張權利者，應先由原告負舉證之責，若原告先不能舉證
    ，以證實自己主張之事實為真實，則被告就抗辯事實即令不
    能舉證，或其所舉證據尚有疵累，亦應駁回原告之請求；而
    以權利被不法侵害為原因，提起請求損害賠償之訴，須先就
    其主張之權利存在之事實，負舉證之責任，如不能證明有此
    項權利存在時，即不發生侵權行為之問題，自無損害賠償請
    求權之可言（最高法院17年上字第917 號及44年台上字第18
    8 號判例意旨參照）。本件原告主張其所有之系爭南洋杉及
    羅漢松遭被告毀損乙節，既為被告所否認，揆諸上開規定及
    說明，原告即應舉證證明其為系爭南洋杉及羅漢松之所有權
    人，及被告對該南洋杉及羅漢松有毀損行為等節。
  (二)原告主張系爭南洋杉及羅漢松於事發時種植在原告、黃梓豪
    及黃建民共有之882 地號土地上，而系爭南洋杉位於14之51
    號房屋前方土地，系爭羅漢松4 株位於14之6 號房屋左側，
    另1 株則位於14之6 號房屋前左方等情，為被告所不爭執，
    是原告此部分主張，堪信為真實。原告復主張系爭南洋杉及
    羅漢松為其種植所有，並遭被告鋸毀等節，為被告所否認，
    並執前詞置辯。
  (三)經查，證人呂阿杏於本院審理中證稱：（是否有親眼看過原
    告種植羅漢松及南洋杉？）我親眼看見原告種在我所居住上
    址家門口，在剛剛蓋房子的前後送的。蓋房子前有種一些杉
    木，蓋完房子後又有種一些樹，但樹種我不清楚。（提示99
    年11月10日陳報狀照片7-3、7-5 、7-6 ，即本院卷第109、
    110 頁，照片所示樹木是何時由何人所種植？）都是原告種
    的，已經十多年了，確實時間我忘了，約在84、85年間種植
    。（提示本院卷第109 頁，該樹木【即系爭南洋杉】是種在
    14之6 號門前或14之51號門前？）在我居住之14之6 號門口
    邊，14之51號是被告居住的。（確實種樹時間？）忘了。當
    時14之6 號的房子已經蓋好了，14之51號是否蓋好我忘記了
    。（提示本院卷第109 、110 頁【即系爭南洋杉及羅漢松】
    ，照片上所示樹木是從幼苗開始栽種，或由別處移植過來？
    ）從幼苗就開始栽種等語（參見本院卷二第81頁），然原告
    於本院審理中陳稱：（南洋杉及羅漢松為何時種植？）79年
    時南洋杉種在我的田地，地號我忘了，後來82年間遷移到後
    來事發之地點。羅漢松何時種植我忘了，但82年間將羅漢松
    移到事發地點等語（參見本院卷二第54頁反面），由此可知
    ，證人呂阿幸與原告所述之內容顯有不同，是證人呂阿杏證
    稱系爭南洋杉及羅漢松均為原告所種植乙節，尚難採信。參
    以原告於79年間名下未有任何土地之事實，有財政部臺灣省
    北區國稅局財產歸屬資料清單1 紙在卷可佐（參見本院卷二
    第69頁），是原告主張其於79年間將系爭南洋杉種植於其田
    地云云，與事實不符。至於原告事後雖改稱：種植地點是我
    目前持有之土地（882 地號），並非當時持有之土地，當時
    尚未過戶，因此沒有該地號之資料云云。惟查，若當初系爭
    南洋杉種植之地點即為882 地號土地，即與82年間遷移後的
    地點相同，則其何以會忘記該地號，是原告之上開主張，與
    常情有違，不足採信。
  (四)再者，原告主張其於82年間將系爭南洋杉及羅漢松遷移到本
    件事發地點云云，然查，14之51地號房屋前土地於83年5 月
    3 日並無種植南洋杉或羅漢松，有被告提出83年5 月3 日拍
    攝之現場照片及黃進松於83年5 月9 日向桃園縣政府工務局
    申請建照時所檢附882 地號土地之基地現況照片各1 張為證
    （參見本院卷二第71、73頁），另14之6 號房屋於83年11月
    19日竣工當時，該房屋旁左側並未種植有任何樹木，亦有建
    築物竣工照片粘貼卡及照片等件在卷可佐（參見本院卷二第
    75至77頁），是原告之前揭主張與上開照片所示內容無法吻
    合。嗣原告改稱系爭羅漢松大約於82至83年間種植在事發地
    點，被告提出之14之6 號房屋完工之照片為83年11月19日，
    故不能證明該照片所示日期之後，原告未栽種系爭羅漢松云
    云。惟縱如原告所述，系爭羅漢松係於83年11月19日後種植
    於本件事發地點，充其量僅可認定不排除系爭羅漢松可能係
    原告在83年11月19日後所移植，然本件係原告主張其之系爭
    南洋杉及羅漢松所有權被侵害，揆諸上開規定及說明，原告
    即應先證明系爭南洋杉及上開羅漢松為其所有，原告對此既
    未能舉證以實其說，是原告主張其所有之系爭南洋杉及羅漢
    松遭被告毀損云云，自難採信。
四、從而，原告依侵權行為之法律關係，請求被告連帶賠償原告
    330,000 元，及自刑事附帶民事起訴狀繕本送達翌日起至清
    償日止，按週年利率百分之5 計算之利息，為無理由，應予
    駁回。
五、原告之訴既經駁回，其假執行之聲請亦失所附麗，應併予駁
    回。
六、本件為判決之基礎已臻明確，兩造其餘之攻擊或防禦方法及
    證據，經本院斟酌後，認為均不足以影響本判決之結果，自
    無逐一詳予論駁之必要，併此敘明。
七、訴訟費用負擔之依據：民事訴訟法第78條。
中    華    民    國   100    年    6    月    24    日
                  民事第一庭    法  官  林哲賢
以上正本證明與原本無異
如對本判決上訴，須於判決送達後 20 日內向本院提出上訴狀。
如委任律師提起上訴者，應一併繳納上訴審裁判費。
中    華    民    國   100    年    6     月    24    日
                                書記官  陳佳彬